【裁判字號】    98,審重訴,142
【裁判日期】    980325
【裁判案由】    清償借款
【裁判全文】
臺灣臺北地方法院民事判決           98年度審重訴字第142號
原      告    臺灣土地銀行股份有限公司
法定代理人    丁○○
訴訟代理人    乙○○
被      告    友橋通運股份有限公司
兼法定代理人  丙○○原名游淑.
被      告    甲○○
上列當事人間清償借款事件，本院於中華民國98年3月18日言詞
辯論終結，判決如下：
    主  文
被告應連帶給付原告新台幣貳佰壹拾萬仟伍佰零捌元，及自民
國九十七年八月三十日起至清償日止，按年息百分之六點四二計
算之利息，並自民國九十七年十月一日起至清償日止，其逾期在
六個月以內者，按上開利率百分之十；逾期超過六個月者，按上
開利率百分之二十計算之違約金。
被告丙○○、甲○○應連帶給付原告新台幣貳佰零伍萬壹仟佰
肆拾柒元，及自民國九十七年九月十八日起至清償日止，按年息
百分之三點四三計算之利息，並自民國九十七年十月十九日起至
清償日止，其逾期在六個月以內者，按上開利率百分之十；逾期
超過六個月者，按上開利率百分之二十計算之違約金。
被告丙○○、甲○○應連帶給付原告新台幣貳佰拾萬壹仟壹
佰肆拾肆元，及自民國九十七年九月二十日起至清償日止，按年
息百分之三點四三計算之利息，並自民國九十七年十月二十日起
至清償日止，其逾期在六個月以內者，按上開利率百分之十；逾
期超過六個月者，按上開利率百分之二十計算之違約金。
訴訟費用新台幣陸萬伍仟貳佰伍拾壹元由被告連帶負擔。
    事實及理由
甲、程序部分
一、被告3人經合法通知，未於言詞辯論期日到場，核無民事訴
    訟法第386條所列各款事由，應依原告之聲請，由其一造辯
    論而為判決。
二、按當事人得以合意定第一審管轄法院，但以關於由一定法律
    關係而生之訴訟者為限，民事訴訟法第24條第1項定有明文
    。查，兩造約定以本院為第一審管轄法院，有借據第19條、
    住宅貸款契約第21條約定可憑，故本院自有管轄權，合先敘
    明。
乙、實體部分
一、原告主張：被告友橋通運股份有限公司（下稱友橋通運公司
    ）於民國95年11月30日起陸續邀同被告丙○○（原名游淑節
    ）、甲○○為連帶保證人，向伊借款新台幣（下同）500萬
    元，借款期間自95年11月30日起至98年11月30日止，並約定
    按伊公告基準利率加8.44碼機動計算之利息，及如遲延履行
    給付本金或利息時，逾期在6個月以內者，按上開利率10％
    ；逾期超過6個月者，按上開利率20％加計之違約金。丙○
    ○復於95年11月30日邀同甲○○為為連帶保證人，向伊借款
    220萬元，借款期間自95年12月18日起至115年12月18日止，
    並約定自95年12月18日起至96年6月17日止，按伊公告指數
    型房貸指標利率加0.05％；自96年6月18日起至97年12月17
    日止，按伊公告指數型房貸指標利率加0.32％；自97年12月
    18日起至清償日止按伊公告指數型房貸加0.92％機動計算之
    利息，及如遲延履行給付本金或利息時，逾期在6個月以內
    者，按上開利率10％；逾期超過6個月者，按上開利率20％
    加計之違約金。丙○○再於95年11月30日邀同甲○○為為連
    帶保證人，向伊借款250萬元，借款期間自95年12月20日起
    至115年12月20日止，並約定自95年12月20日起至96年6月19
    日止，按伊公告指數型房貸指標利率加0.05％；自96年6月
    20日起至97年12月19日止，按伊公告指數型房貸指標利率加
    0.32％；自97年12月20日起至清償日止按伊公告指數型房貸
    加0.92％機動計算之利息，及如遲延履行給付本金或利息時
    ，逾期在6個月以內者，按上開利率10％；逾期超過6個月者
    ，按上開利率20％加計之違約金。詎料，友橋通運公司自97
    年7月25日起拒絕往來；丙○○其後即未依約清償，依約全
    部債務視為到期，共計尚餘如主文第1、2、3項所示之本金
    、利息及違約金未給付，而丙○○、甲○○為第1項本金、
    利息及違約金之連帶保證人，應連帶負清償責任；甲○○為
    第2、3項本金、利息及違約金之連帶保證人，自應連帶負清
    償責任，為此依消費借貸及連帶保證法律關係請求被告連帶
    清償，並聲明：如主文所示。另提出借據及票據信用資料查
    覆單（以上皆影本）等件為證。
二、被告3人未於言詞辯論期日到場，亦未提出書狀作何聲明或
    陳述。
三、得心證之理由
（一）按當事人對於他造主張之事實，於言詞辯論時不爭執者，
      視同自認。但因他項陳述可認為爭執者，不在此限。當事
      人對於他造主張之事實，已於相當時期受合法之通知，而
      於言詞辯論期日不到場，亦未提出準備書狀爭執者，準用
      第1項之規定。但不到場之當事人係依公示送達通知者，
      不在此限。民事訴訟法第280條第1、3項分別有明定。本
      件原告主張：友橋通運公司、丙○○向伊借款，然未依約
      繳款，而使全部債務視為到期，尚餘如主文第1、2、3 項
      所示之本金、利息及違約金尚未清償之事實，已據其提出
      如上開所載之證物為憑，核屬相符。又被告非經公示送達
      已收受開庭通知及起訴狀繕本，未於言詞辯論到場陳述意
      見或提出書狀爭執，依上開規定視同自認，則原告之主張
      ，自堪信為真實。
（二）另按消費借貸之借用人應於約定期限內，返還與借用物種
      類品質、數量相同之物，民法第478條前段定有明文；又
      所謂連帶保證，係指保證人與主債務人就債務之履行，對
      於債權人各負全部給付之責任者而言，是連帶保證債務之
      債權人得同時或先後向保證人為全部給付之請求（最高法
      院45年台上字第1426號判例、77年台上字第1772號判決參
      照）。再按遲延之債務，以支付金錢為標的者，債權人得
      請求依法定利率計算之遲延利息。但約定利率較高者，仍
      從其約定利率；當事人得約定債務人於債務不履行時，應
      支付違約金，民法第233條第1項、第250條第1項分別定有
      明文。友橋通運公司、丙○○向原告借款未依約清償，經
      全部視為到期，尚積欠如主文第1、2、3項所示之本金、
      利息及違約金迄未清償，而丙○○、甲○○為第1項本金
      、利息及違約金之連帶保證人，應連帶負清償責任；甲○
      ○為第2、3項本金、利息及違約金之連帶保證人，自應連
      帶負清償責任，已如上述，揆諸上開說明及規定，被告自
      應各連帶負清償責任。
（三）綜上，原告依消費借貸及連帶保證法律關係請求被告連帶
      給付如主文第1、2、3項所示之本金、利息及違約金為有
      理由，應予准許。
四、本件訴訟費用額，確定如主文第4項所示之金額。
五、訴訟費用負擔之依據：民事訴訟法第85條第2項。
中    華    民    國    98    年    3    月     25    日
                  民事第六庭    法  官  黃柄縉
以上正本係照原本作成
如對本判決上訴，須於判決送達後20日內向本院提出上訴狀
中    華    民    國    98    年    3     月    25    日
                                書記官  蔡凱如


司法院資訊處製作；財團法人民間司法改革基金會備份。
